臺灣桃園地方法院刑事判決　　　　　　 93年度簡上字第347號
上　訴　人　甲○○
上列被告因贓物案件，經檢察官聲請簡易判決處刑（聲請案號：
93年度偵字第9712號），上訴人對於本院93年10月11日93年度桃
簡字第1102號判決提起上訴，本院管轄第二審合議庭判決如下︰
    主  文
原判決撤銷。
甲○○故買贓物，處拘役肆拾日，如易科罰金，以佰元折算壹
日。
    事  實
一、甲○○明知「TOSHIBA Satdllite2800 （機型：PS287L-000
    4H，製造號碼：00000000）」筆記型電腦1 台（以下簡稱系
    爭筆記型電腦），並無出廠證明、保證書，係來源不明之贓
    物（該電腦係乙○○所有，於民國91年2 月7 日上午7 時許
    至同年月17日凌晨3 時30分許之間之某時，在桃園縣桃園市
    ○○街360 巷15號遭不詳之人竊取），仍於該筆記型電腦遭
    竊後至91年2 月26日期間之某日，在臺北縣三重市重新橋下
    之跳蚤市場，以新臺幣（下同）33,000元之價格，向不詳姓
    名、年籍之成年男子購買，並包括電池1 顆、電源線、散熱
    鐵架、背包各1 個；嗣將該筆記型電腦之資料，於91年2 月
    26日下午9 時20分02秒，在其位於桃園縣龜山鄉○○○街57
    號住處，利用其妻王心蕾申請之網路IP位置202.178.138.13
    3 連線上網，以「旅行」之名義（此係甲○○以張錡惠之姓
    名登記申請），登錄在「UBid買賣王（www.uBid .com.tw）
    之網站公開標售，嗣經不知情之蔡岳峻，以「魔法瓶」之名
    義上網表明購買意願，並在上揭網路留下聯絡電話後，甲○
    ○即以「許先生」之名義與蔡岳峻聯繫，2 人於91年3 月8
    日晚間10時許，在臺北縣新莊市○○路輔仁大學附近，以顯
    不相當之46,000元成交（末蔡岳峻並於同年3 月15日晚間9
    時19分許，在上開網站以60,000元結標），甲○○以此方式
    轉售該筆記型電腦予蔡岳峻。嗣蔡岳峻於91年3 月19日晚間
    10時許，於臺北市○○路○ 段240 號2 樓（麥當勞2 樓），
    欲再轉賣系爭筆記型電腦予他人時，為警循線查獲，始知上
    情。
二、案經內政部警政署刑事警察局移送臺灣臺北地方法院檢察署
    呈請臺灣高等法院檢察署檢察長核轉本署偵辦。
    理  由
壹、程序方面：
    按刑事訴訟法第159 條第1 項雖規定，被告以外之人於審判
    外之言詞或書面陳述，除法律有規定者外，不得作為證據，
    惟同法第159 條之5 第2項 已規定，當事人、代理人或辯護
    人於法院調查證據時，知有第159 條第1 項不得為證據之情
    形，而未於言詞辯論終結前聲明異議者，視為有前項之同意
    （指同條第1 項之同意作為證據），此乃第159 條第1 項所
    容許，得作為證據之例外規定之一，最高法院著有93年度臺
    上字第761 號判決可資參照，另最高法院93年度臺上字第27
    25號、94年度臺上字第747 號判決亦同此意旨。經查，證人
    蔡岳峻、李明方、乙○○分別於警詢、檢察事務官及檢察官
    偵查中之陳述，經本院審理時提示筆錄並告以要旨，被告對
    上揭證人之陳述並未聲明異議，依刑事訴訟法第159 條之5
    之規定，並參以前揭最高法院之判決意旨，應認證人蔡岳峻
    、李明方、乙○○分別於警詢、檢察事務官及檢察官偵查中
    之證述，具有證據能力，合先敘明。
貳、實體方面：
一、訊據上訴人即被告甲○○於警、偵訊中固坦承於前揭時、地
    以33,000元之代價，購買系爭筆記型電腦，復以前揭方式，
    以46,000元之代價，轉售予蔡岳峻一節，惟矢口否認涉有何
    故買贓物之犯行，辯稱：當時雖沒拿保證書，伊並不知道是
    贓物云云。經查：
    (一)系爭筆記型電腦為被害人畢國強所有，於91年2 月7 日上
      午7 時至同年月17日凌晨3 時30分許間之某時，在桃園縣
      桃園市○○街360 巷15號遭不詳之人竊取等情，業經證人
      即被害人畢國強於警詢中指訴明確（見臺灣臺北地方法院
      檢察署92年度偵字第10809 號卷第10頁），復有贓物領據
      （保管）、新禾科技服務登記卡各1 紙在卷可稽（見上開
      偵查卷第14頁、第15頁）。又系爭筆記型電腦於失竊時之
      價值，其規格、內容，均屬當季產品，且買進價格（含週
      邊配件）約12萬元，此經證人乙○○於偵查中證述明確（
      見上開偵查卷第133 頁背面），雖被告辯稱系爭電腦沒那
      麼貴云云，惟查，系爭電腦於91年2 月間之售價，市價為
      104,900 元，此有臺灣臺北地方法院檢察署檢察事務官公
      務電話紀錄1 紙附卷可稽（見上開偵查卷第126 頁），堪
      認證人乙○○前揭於偵查中之證述，較為可信，被告辯解
      ，係屬無據，無為可採。
    (二)被告於警詢及偵查中自承，其係以其妻王心蕾之名義登記
      之東森寬頻上網（IP位置：202.178.138.133）， 並以其
      友張錡惠之名義申請登錄「Ubid買賣王（www.uBid.com.
      tw）」網站，並於91年2 月26日晚間9 時20分02秒，在其
      桃園縣龜山鄉○○○街57號之住處，，以「旅行」之名義
      ，將系爭筆記型電腦登錄在「UBid買賣王」網站公開標售
      ，嗣復以「許先生」之名義，與蔡岳峻於91年3 月8 日晚
      間10時許，在臺北縣新莊市○○路輔仁大學附近，以46,0
      00元成交，末蔡岳峻並於同年3 月15日晚間9 時19分許，
      在上開網站以60, 000 元結標等情（見上開偵查卷第44頁
      、第45頁、第120 頁背面、第121 頁），並經證人蔡岳峻
      於警詢與偵查中證述明確（見上開偵查卷第17頁、第21頁
      、第22頁、第30頁、第31頁、第34頁、臺灣桃園地方法院
      檢察署91年度偵字第5986號偵查卷第15頁背面、第16頁）
      ，復有系爭筆記型電腦拍賣網站之資料、網站申請資料、
      問題與回應、刑事警察局網資使用者資料查詢表各1 份附
      卷為憑（見上開偵查卷第49頁至第54頁、第82頁至第84
      頁），堪認被告前揭自白核與事實相符，堪以認定。
    (三)被告於警詢中供稱，系爭筆記型電腦，係於91年1 、2 月
      間，在三重重新橋下的跳蚤市場，向不認識的陌生人，以
      38,000元購得，當時市價為69,000元等語（見上開臺灣臺
      北地方法院檢察署偵查卷第45頁）；復稱系爭筆記型電腦
      係於91年2 月間，在桃園縣桃園市○○路假日飯店門口，
      向李明方購得等語（見上開偵查卷第56頁、第58頁、第59
      頁）；再於偵查中供稱，系爭筆記型電腦係在三重重新橋
      下，以32,000元至35,000元間之價格購買等語（見上開偵
      查卷第121 頁）；又稱應係33,000元購買系爭筆記型電腦
      ，且並非向李明方購買等語（見上開偵查卷第133 頁背面
      、第134 頁背面）；末於本院審理期間改稱，系爭筆記型
      電腦，確係在桃園縣桃園市○○路假日飯店門口向李明方
      購買等語（見本院94年7 月21日審判筆錄第9 頁）。惟證
      人李明方否認出售系爭筆記型電腦予被告，並稱：其曾賣
      過三到四台桌上型電腦予被告，但並未賣過筆記型電腦予
      被告等語，又稱：「『Toshiba S2800-A622』這台筆記型
      電腦是甲○○的，當時，正確時間我不記得，我在他車上
      看，因為我記得樓上四樓鄰居要買電腦，甲○○先拿一台
      比較低階的筆記型電腦，四樓鄰居沒有購買意願，後來甲
      ○○又拿來『Toshiba S2800-A622』這台筆記型電腦，但
      是太貴了沒有買，所以我有見過這台『ToshibaS2800-A62
      2 』筆記型電腦。」、「大約在二、三月左右，我記得樓
      上四樓鄰居要買電腦，甲○○曾拿Toshiba S2800-A622型
      這台筆記型電腦給我和鄰居看，當時報價二萬六千到二萬
      八千元中間，因報價太高，我們鄰居沒買。」等語（見上
      開偵查卷第68頁、第69頁、第120 頁背面、第135 頁）。
      矧以被告就系爭筆記型電腦之來源，前後供詞不一，復參
      以證人李明方前後證詞均屬一致等情，應認被告辯稱，系
      爭筆記型電腦係向證人李明方購得一情，係屬不實。再參
      以被告於91年2 月26日晚間9 時20分02秒，即將系爭筆記
      型電腦登錄於「Ubid買賣王」網站公開標售，應認被告辯
      稱，系爭筆記型電腦係於91年2 月間，在臺北縣三重市重
      新橋下之跳蚤市場，向不知名之人以33,000元購得一情，
      係屬可信。
    (四)被告辯稱，其不知系爭筆記型電腦係為贓物云云；惟查，
      被告於警詢及偵查中供稱，其購得系爭筆記型電腦後，並
      未同時取得系爭筆記型電腦之保證書，且因該電腦設有保
      護程式，曾將之送至電腦公司解除密碼等情（見上開偵查
      卷第62頁、第121 頁），是應認被告購買系爭筆記型電腦
      時，既明知其未附保證書，且尚須送請電腦公司解除電腦
      保護程式密碼始可使用，自可知電腦之來源可疑。又被告
      明知系爭筆記型電腦市價約69,000元，業如前述，係得以
      低於市價一半之價格33,000元購得系爭筆記型電腦，並在
      將系爭筆記型電腦登錄前揭拍賣網站時，描述系爭筆記型
      電腦為：「……高等級筆記型電腦，現在市售價80000 元
      ，……，TOSHIBA S2800-A622為一高階NB，非一般廉價NB
      所能比擬，……」等語（見上開偵查卷第50頁），復再於
      短期內以顯低於市價之46,000元出售證人蔡岳峻，轉手即
      獲益13,000元，自可知系爭筆記型電腦之來源可疑。況被
      告於警詢中自陳經營攤販生意，亦曾至臺北縣三重市重新
      橋下之跳蚤市場（即被告購得該電腦處）做生意（見上開
      偵查卷第44頁、第46頁），對於二手貨物買賣之合理價格
      與來源判斷應有相當程度認知，被告辯稱，不知系爭筆記
      型電腦係屬贓物云云，顯屬無理，是被告確有贓物之認識
      無疑。
    (五)綜上所述，被告就系爭筆記型電腦為贓物一情，知之甚詳
      ，卻仍加以買受並轉售牟利，被告所辯應不足採。本件事
      證明確，被告犯行洵堪認定，應予依法論科。
二、核被告所為，係犯刑法第349 條第2 項之故買贓物罪。原審
    據以論罪科刑，固非無見，惟就系爭筆記型電腦之遭竊時間
    ，泛指91年2 月間，未予明確界定係於91年2 月7 日上午7
    時許至同年月17日凌晨3 時30分許之某時，尚有未洽。被告
    雖以請求予緩刑為由提起上訴，惟查，被告曾因違反商業會
    計法案件，經臺灣臺北地方法院於93年4 月30日以86年度訴
    字第2131號判決判處有期徒刑1 年，緩刑5 年，並於93年5
    月21日確定，於同年6 月16日執行緩刑，現仍於緩刑期間一
    情，有臺灣高等法院被告全國前案紀錄表1 份附卷為憑，被
    告並非未曾受有期徒刑以上刑之宣告，亦非前受有期徒刑以
    上刑之宣告，執行完畢或赦免後，五年以內未曾受有期徒刑
    以上刑之宣告之情形，均核與刑法第74條宣告緩刑之要件不
    符，是被告提起上訴，雖無理由，惟原審判決既有前揭可議
    之處，自應由本院予以撤銷改判。爰審酌被告故買贓物之價
    值、獲益13,000元、被害人財物之損失，惟系爭筆記型電腦
    業已交由被害人乙○○領回、本件犯罪所生潛在危害，及被
    告犯後仍飾詞狡辯，惟被告現罹有急性精神分裂症、血管炎
    ，有診斷證明書2 紙、全民健康保險重大傷病免自行部份負
    擔證明卡1 紙在卷可稽等一切情狀，量處如主文所示之刑，
    並諭知易科罰金之折算標準，以示懲儆，並啟自新。
據上論斷，應依刑事訴訟法第455 條之1 第1 項、第3 項、第36
9 條第1 項前段、第364 條、第299 條第1 項前段，刑法第349
條第2 項、第41條第1 項前段，罰金罰鍰提高標準條例第1 條前
段、第2 條，判決如主文。
本案經檢察官林鈺雄到庭執行職務
中　　華　　民　　國　　94　　年　　7 　　月　　29　　日
　　　　　　　　　刑事第二庭    審判長法　官　徐培元
                                      法  官  潘進順
                                      法  官  陳心婷
以上正本證明與原本無異。
不得上訴。
      　　　　　　　　　　　　　　　　書記官　陳青瑜
中　　華　　民　　國　　94　　年　　8 　　月　　23　　日
附錄本判決論罪科刑法條全文：
刑法第349 條：
收受贓物者，處三年以下有期徒刑、拘役或五百元以下罰金。
搬運、寄藏、故買贓物或為牙保者，處五年以下有期徒刑、拘役
或科或併科一千元以下罰金。
因贓物變得之財物，以贓物論。
